【裁判字號】    90,交聲,964
【裁判日期】    901126
【裁判案由】    違反道路交通管理處罰條例聲明異議
【裁判全文】
臺灣臺北地方法院交通事件裁定                      九十年度交聲字第九六四號
    異  議  人
    即受處分人  乙○○
右列受處分人因違反道路交通管理處罰條例案件，對於交通部公路局台北區監理所板
橋監理站於中華民國九十年九月十四日所為之處分（原處分案號：板監三字第裁四一
－ＡＢＵ四四四六七五號），聲明異議，本院裁定如左：
        主      文
異議駁回。
        理      由
一、按汽車駕駛人，行經有燈光號誌管制之交岔路口闖紅燈者，處銀元六百元以上一
    千二百元以下罰鍰（即新台幣一千八百元以上三千六百元以下罰鍰，行為時（即
    民國八十九年十一月十三日）道路交通管理處罰條例第五十三條定有明文，且汽
    車駕駛人駕駛汽車違反道路交通管理處罰條例第五十三條規定者，除應依該條所
    規定之罰鍰處罰外，並予記違規點數三點，同條例第六十三條第一項第三款亦有
    規定。復按交通違規事件裁罰案件，性質上屬於交通行政主管機關本於職權就公
    法上具體事件所為之決定而對外直接發生法律效果之單方行政行為，參酌行政法
    院五十六年度判字第八一號判例意旨「本件原告行為時尚在舊所得稅法施行期間
    ，實體上固應適用舊法，但被告官署稽徵程序係開始於現行所得稅法令公佈施行
    以後，程序上即應適用新法。」，本件道路交通管理處罰條例雖於九十年一月十
    七日公佈修正，於同年六月一日適用，然無比較新舊法之問題。
二、原處分意旨略以：本件異議人即受處分人乙○○駕駛於八十九年十一月十三日中
    午十二時四十分許駕駛其所有之車號ＯＳＮ－三七八號重型機車，沿台北市市○
    路由北往南方向行駛，途經市○路○○○路設有燈光號誌管制之交岔路口，明知
    其行進方向之燈光號誌係禁止通行之紅燈號誌，竟闖紅燈右轉仁愛路行駛，為臺
    北市政府警察局萬華分局交通分隊警員甲○○以受處分人有違反行為時道路交通
    管理處罰條例第五十三條規定之行為掣發台北市政府警察局北市警交大字第ＡＢ
    Ｕ四四四六七五號舉發違反道路交通管理事件通知單予以舉發，受處分人收受舉
    發違反道路交通管理事件通知單後，未於到案日期即八十九年十一月十八日前到
    案聽候裁決，經原處分機關函請原舉發單位調查結果，仍認受處分人所有之車輛
    有上開闖紅燈之違規行為，原處分機關乃於九十年九月十四日依行為時道路交通
    管理處罰條例第五十三條規定從輕裁處罰鍰新台幣三千六百元，並依同法第六十
    三條第一項第一款規定，記違規點數三點。
三、訊據受處分人矢口否認前開車輛有右開闖紅燈之違規行為，辯稱：「伊從市府路
    右轉仁愛路後，快到市議會即將通過紅綠燈時，警察（即證人甲○○）突然跑出
    來，又詢問另一位警員伊違規事項是什麼，警察才說伊闖紅燈，當時只有伊一輛
    車，伊懷疑該警員是要績效才開伊紅單，而且該警員是聽信其他警員才開伊紅單
    ，伊沒有紅燈右轉。」云云。然查：證人即舉發警員甲○○到庭證稱：「我和另
    一位同事黃俊棋在該處執勤，黃俊棋在市○路○○○路口，我在基隆路、仁愛路
    口，相隔幾十公尺，（如何發現受處分人違規？）當時黃俊棋呼叫我，說有一輛
    車紅燈右轉，我看路口行人號誌是綠燈，就確定車行方向一定是紅燈，當時是四
    面紅燈，所以我就攔他（受處分人）下來，當時我又呼叫黃俊棋，確定他說的紅
    燈右轉的機車是否為受處分人的機車，他跟我確定，我就開單。」等語（詳本院
    九十年十一月二十三日訊問筆錄），並提出台北市市○路○○○路交岔路口號誌
    運作表含現場簡圖一件資為佐證，衡諸證人甲○○為執法人員，與受處分人素不
    相識，並無仇怨，諒無設詞誣陷受處分人之理，再參之證人甲○○提出之台北市
    市○路、仁愛路交岔路口號誌運作表含現場簡圖內容所示，市○路○○○路交岔
    路口行人號誌為綠燈時，市府路由北往南之車行方向必為紅燈，益徵證人甲○○
    之證言應堪採信；況警員掣單舉發違反道路交通管理處罰條例所列之違規事實，
    本質上為行政處分，係公務員基於職務上權力，依法就特定之具體事件所為具有
    公法上效果之單方行政行為，基於公務員為公法上行為具有公信力之原則，該行
    政處分當可被推定為真正，其據以依法處分之事實認定亦為真正無誤，本此公信
    原則，乃立法者賦予行政機關制定違反道路交通事件統一裁罰標準及處理細則，
    使勤務警員得當機處分（如該細則第二十三條）以達其維護交通秩序、安全之行
    政目的，反之，若謂公務員一切行政行為均需預留證據以證其實，則國家行政勢
    必窒礙難行，據此，刑事訴訟法就犯罪證據有關之規定中與屬行政秩序罰之交通
    違規裁罰本質不合之部分，自不在準用之列，從而，受處分人既未就執勤警員之
    舉發有誤提出相關證據以供調查，本院經查亦無任何證據足資證明其有捏造事實
    違法取締之情事，則執勤警員本其維護交通秩序、安全職責所為之舉發，自應受
    到合法、正確之推定；尚不得以證人甲○○復向在市○路○○○路口執勤之同事
    黃俊棋求證，即認證人甲○○之證言不足採信，受處分人空言否認其紅燈右轉云
    云，顯係事後卸責之詞，不足採信。綜上所述，本件受處分人於右揭時地闖越紅
    燈右轉之違規行為事證明確，受處分人復未於到案日期前到案聽候裁決，原處分
    機關依行為時道路交通管理處罰條例第五十三條、第六十三條第一項第三款規定
    裁處罰鍰新台幣三千六百元，並記違規點數三點，核無違誤，本件受處分人之異
    議為無理由，應予駁回。
據上論斷，應依道路交通案件處理辦法第十九條，裁定如主文。
中      華      民      國      九十    年      十一    月    二十六    日
                              臺灣臺北地方法院交通法庭
                                  法  官    黃  雅  芬
右正本證明與原本無異。
如不服本裁定，應於裁定送達後五日內向本院提出抗告狀。
                                  書記官    石  幸  代
中      華      民      國      九十    年      十一    月    三  十    日


司法院資訊處製作；財團法人民間司法改革基金會備份。
